【裁判字號】    91,交訴,162
【裁判日期】    920211
【裁判案由】    過失致死
【裁判全文】
臺灣臺中地方法院刑事判決                        九十一年度交訴字第一六二號
    公  訴  人  臺灣台中地方法院檢察署檢察官
    被      告  甲○○  男  四.
右列被告因過失致死等案件，經檢察官提起公訴 (九十一年度偵字第一三八一○號)
本院判決如左：
    主  文
甲○○服用酒類，不能安全駕駛動力交通工具而駕駛，處有期徒刑參月；又從事業務
之人，因業務上之過失致人於死，處有期徒刑捌月；應執行有期徒刑拾月。
    事  實
一、甲○○係從事清潔工作承包之行業，平日駕駛小貨車載運打蠟機、蠟油等清潔工
    具，係以駕駛為其附隨業務之人，於民國（下同）九十一年六月十三日十三時至
    十四時許，在南投縣魚池鄉飲用啤酒後，精神無法集中，已不能安全駕駛屬動力
    交通工具之汽車，竟於飲酒後其呼氣酒精濃度達每公升○、六九八毫克，仍於同
    日十六時三十分許駕駛車牌號碼Ｃ六─二六四二號自用小客貨車，沿臺中縣大里
    市○○路往臺中市方向行駛，應注意該車輛係出廠十一年餘之老舊車輛，應定期
    保養及檢驗，竟自八十九年十二月二十八日以後即未定期進行保養及檢驗車輛性
    能，並應注意車前狀況，隨時採取必要安全措施及汽車在雙向二車道行駛時，均
    應在遵行車道內行駛，而依當時情形又無不能注意之情事，竟疏於注意及此，而
    貿然駕駛該車輛於道路，並於是日十八時三十分許，途經大里市○○路○段經濟
    部水利署第三河川局告示牌附近，因左前輪爆胎，該車駛向對向車道，適有何興
    蘭騎乘車牌號碼ＺＴＪ─六六五號機車迎面而來，與甲○○所駕駛之自用小客貨
    車相距十五至二十公尺，甲○○未採取應變措施，以致兩車車頭對撞，甲○○之
    車繼續前進，何興蘭之機車因此倒退拖行十七．七公尺始停止，何興蘭之頭部受
    傷致顱內出血送醫延至翌日凌晨二時十七分許死亡。甲○○於是日十九時三十一
    分許，經警方到場進行酒精濃度測試，其吐氣所含酒精成份仍高達每公升０．五
    一毫克，始查獲上情。
二、案經檢察官據報相驗後及由何興蘭之兄乙○○訴由檢察官偵查起訴。
    理  由
一、右開時、地酒後駕駛車輛肇事致人死亡之犯罪事實，業據被告甲○○自白不諱，
    核與告訴人乙○○指訴情節相符，又有道路交通事故調查報告表、行車執照影本
    、酒精測試單各一紙及現場照片四十三張附卷可稽，另本件車禍被害人何興蘭因
    此受傷死亡，亦經檢察官督同檢驗員相驗屬實，製有相驗筆錄、相驗屍體證明書
    、驗斷書在卷可憑。按刑法第一百八十五條之三服用酒類不能安全駕駛而駕駛之
    公共危險罪，其立法目的乃在藉抽象危險犯之構成要件，以嚇阻酒後駕車危害道
    路交通安全。而就醫學文獻所知，單次飲用酒精後之生理、心理變化，主要與代
    謝酒精的兩種主要酵素乙醇去氫脢（簡稱ＡＤＨ）及乙醛去氫脢（簡稱ＡＬＤＨ
    ）有關，ＡＤＨ作用乃將血液內之乙醇代謝為乙醛，因而決定酒精代謝之快慢，
    而ＡＬＤＨ則再將產生之乙醛進一步代謝，最後成為其他碳水化合物，而「飲酒
    後會產生臉潮紅、頭痛、心跳加速等自主神經系統亢奮現象，主要乃與乙醛在血
    液中蓄積的程度有關」。雖然ＡＬＤＨ的代謝能力會因個人體質而有所差異，故
    每個人飲酒後之生理反應不同，惟ＡＤＨ則個別差異不大，因此同種族間之酒精
    清除率相近，一般而言飲用同量酒精後對每個人之身體影響應屬類似，故依血中
    酒精濃度得判定酒精對於人體影響之程度，當血中酒精濃度於呼氣濃度值達每公
    升零點二五公克時，將造成飲酒者輕度協調功能降低；呼氣濃度達每公升零點五
    ○毫克時，飲酒者之反應較慢、感覺減低、影響駕駛；呼氣濃度達每公升零點七
    五毫克時，則其思想及個性行為均出現改變；呼氣濃度達每公升一點零毫克時，
    飲酒者甚至會有步態不穩、噁心嘔吐及精神混惑不清晰等之不同程度之輕、重度
    之中毒症狀，業據行政院國軍退除役官兵輔導為原會台北榮民總醫院八十八年八
    月五日（八八）北總內字第二六八六八號函解釋甚明。次按體內酒精含量由開始
    飲酒時的０％，依飲酒量漸漸累積增加，在完成飲酒時體內酒精含量達到最高，
    隨後依代謝率逐漸代謝，至於體內酒精含量倒推計算代謝率，依交通部運輸研究
    所於七十七年八月間針對國人進行實驗研究指出為每小時每公升○．○六二八毫
    克。本件被告係於九十一年六月十三日十六時三十分自南投縣魚池鄉駕駛輛車，
    肇事後警員係於同日十九時三十一分許對被告進行測試，被告酒精濃度測定值為
    每公升○˙五一毫克，則被告自駕車至酒測之時間歷時達三小時許，依前揭國人
    體內酒精含量之代謝率計算，被告於駕車時體內所含酒精濃度應已超過每公升○
    ˙六九八毫克 (計算式為：0.51mg/l+0.0628mg/lx3hr= 0.698mg/l)，準此，被
    告駕車時確已達不能安全駕駛動力交通工具程度甚明。按駕駛人應注意車前狀況
    ，隨時採取必要安全措施，及汽車在雙向二車道行駛時，均應在遵行車道內行駛
    ，道路交通安全規則第九十四條第三項、九十七條第一款分別定有明文。被告駕
    車自應注意上述道路交通安全規定，又依附卷之道路交通事故調查報告表所載，
    本件肇事時、地之天候、路況皆良好，則肇事彼時，被告亦無不能注意之情事。
    其竟疏未注意及此，而於酒後以及未善加進行車輛保養之情況下駕駛該車輛行駛
    於道路以致發生車禍，可證被告之駕車失當行為，顯有過失。再被害人何興蘭確
    因本件車禍顱內出血致死，已如前述，則被告過失駕車肇事行為，與被害人之死
    亡結果間，自具有相當因果關係。是被告過失致死犯行，亦已臻明確，被告上開
    犯行均堪認定。
二、被告於飲用酒類後，駕車肇事部分，核其所為係犯刑法第一百八十五條之三之服
    用酒類，不能安全駕駛動力交通工具而駕駛罪；又被告從事清潔工作承包之行業
    ，平日駕駛小貨車載運打蠟機、蠟油等清潔工具，係以駕駛為其附隨業務之人，
    此已据被告供明在卷，其駕駛車輛執行業務中肇事致人於死，所犯係刑法第二百
    七十六條第二項之業務過失致人於死罪。本件公訴人雖漏引刑法第一百八十五條
    之三公共危險罪之法條，惟公認人於起訴犯罪事實，已敘明上開公共危險罪之犯
    罪構成要件，顯已就該公共危險罪起訴，已甚灼然，本院自應併予審判。被告為
    汽車駕駛人，酒醉駕車因而致人受傷死亡，依法應負刑事責任，所犯過失致人於
    死罪部分應依道路交通管理處罰條例第八十六條第一項之規定加重其刑。被告所
    犯上開二罪，犯意個別，犯罪構成要件不同，應分論併罰。爰審酌被告酒醉駕車
    造成他人生命之喪失，危害大眾交通安全甚巨，其過失程度非輕，且肇事後被告
    迄未與被害人家屬達成和解，被害人家屬內心所受傷痛程度等一切情狀，分別量
    處如主文所示之刑，並定其應執行刑，以資懲儆。
據上論斷，應依刑事訴訟法第二百九十九條第一項前段、刑法第一百八十五條之三、
第二百七十六條第二項、第五十一條第五款、道路交通管理處條例第八十六條第一項
規定、罰金罰鍰提高標準條例第一條前段，判決如主文。
中      華      民      國    九十二    年      二      月     十一     日
                                  臺灣臺中地方法院交通法庭
                                        法  官   許  金  樹
右正本證明與原本無異
如不服本判決應於送達後十日內向本院提出上訴狀
                                        書記官
中      華      民國    九十一    年      二      月      十一     ?
附錄本案論罪科刑法條全文
刑法第一百八十五條之三：
服用毒品、麻醉藥品、酒類或其他相類之物，不能安全駕駛動力交通工具而駕駛者，
處一年以下有期徒刑，拘役或三萬元以下罰金。
刑法第二百七十六條第二項：
從事業務之人，因業務上之過失犯前項之罪者，處五年以下有期徒刑或拘
役，得併科三千元以下罰金。


司法院資訊處製作；財團法人民間司法改革基金會備份。
